臺灣彰化地方法院刑事判決　　　　　　　100年度訴字第468號
公　訴　人　臺灣彰化地方法院檢察署檢察官
被　　　告　薛良飄
上列被告因違反毒品危害防制條例案件，經檢察官提起公訴（99
年度偵字第11480號），本院依簡式審判程序審理，判決如下：
    主  文
薛良飄幫助施用第一級毒品，累犯，處有期徒刑陸月，如易科罰
金，以新臺幣壹仟元折算壹日。
    犯罪事實
一、薛良飄曾於民國90年間因強盜罪，經本院於90年8 月9 日以
    90年度訴字第654 號判決判處有期徒刑6 年4 月確定，刑期
    自91年3 月7 日起算，於96年2 月16日縮短刑期假釋出監，
    至97年1 月30日縮刑期滿未經撤銷假釋，以已執行完畢論。
    詎仍不知悛悔，於97年1 月30日後至同年3 月中旬間之某日
    ，在其位於彰化縣員林鎮○○路802 巷68號住處，於吳松杭
    向其探詢有無購買第一級毒品海洛因之管道時，明知吳松杭
    係欲購買海洛因供己施用，竟基於幫助吳松杭施用海洛因之
    犯意，將邱創仕用以供販賣海洛因聯繫之門號0000000000號
    行動電話號碼提供予吳松杭，幫助吳松杭取得海洛因施用。
    嗣吳松杭即撥打上開行動電話號碼與邱創仕聯繫後，於97年
    3 月中旬某日某時許，在彰化縣員林鎮員林公園，向邱創仕
    購得新臺幣（下同）1,000 元之海洛因1 次供己施用。
二、案經臺灣高等法院臺中分院檢察署函送臺灣彰化地方法院檢
    察署檢察官偵查起訴。
    理  由
一、本件被告所犯為死刑、無期徒刑、最輕本刑3 年以上有期徒
    刑以外之罪，其於準備程序中就前揭被訴事實為有罪之陳述
    ，經受命法官告知簡式審判程序之旨，並聽取其與公訴人之
    意見後，本院認無不得或不宜改依簡式審判程序進行之處，
    爰依刑事訴訟法第273 條之1 第1 項、第284 條之1 ，裁定
    本案由受命法官獨任進行簡式審判程序，合先敘明。
二、上揭犯罪事實，業據被告於本院審理時坦承不諱（見本院
    100 年4 月14日準備程序筆錄），且查：
    （一）證人吳松杭於警詢時陳述其有向被告邱創仕購買海洛
          因，目的欲供己施用，其係97年2 月底開始施用海洛
          因，將海洛因置入針筒內摻水後，以注射之方式施用
          等語（見臺灣彰化地方法院檢察署97年度他字第309
          號卷第169 頁）；於偵查中又結證稱其自97年過年後
          開始施用海洛因至同年4 月10日止，施用之海洛因均
          向另案被告邱創仕所購買，期間從97年2 月至3 月底
          （見上開他字卷第174 至175 頁）；於本院97年度訴
          字第1786號案件97年11月11日審理時，復具結證稱其
          有施用海洛因，施用期間係97年3 月份，最後1 次是
          4 月份等語（見本院上開卷三第69頁），核其上開先
          後所言，大致相符，並無矛盾或其他瑕疵可指；再另
          案被告邱創仕確於97年3 月間在彰化縣員林鎮員林公
          園販賣第一級毒品海洛因1000元予證人吳松杭之犯行
          （即臺灣高等法院臺中分院98年度上重訴字第22號刑
          事判決附表一編號一1.部分），業據另案被告邱創仕
          於該被訴販賣毒品案件審理時供陳明確（見上開臺灣
          高等法院臺中分院卷一第274 頁、卷二第35頁背面）
          ；參諸證人吳松杭亦因於97年4 月間施用第一級毒品
          海洛因之犯行，經觀察、勒戒後，因認有繼續施用毒
          品之傾向，再令入戒治處所施以強制戒治，期滿後為
          檢察官不起訴處分等事實，有其臺灣高等法院被告前
          案紀錄表、臺灣臺中地方法院97年度毒聲字第670 號
          裁定及臺灣臺中地方法院檢察署檢察官98年度戒毒偵
          字第242 號不起訴處分書等在卷足明（見臺灣高等法
          院臺中分院98年度上重訴字第22號卷二第13至18頁）
          ，是其前開向另案被告邱創仕購買第一級毒品海洛因
          供己施用之證述，言而有徵，應堪採信。
    （二）另證人吳松杭於本院97年度訴字第1786號案件97年11
          月20日審理時，尚具結證稱：「（問：你說你是透過
          薛良飄才認識邱創仕？）是，因為當時是在薛良飄家
          裡認識邱創仕。是薛良飄給我邱創仕的電話，薛良飄
          會給我邱創仕的電話，是因要請薛良飄幫我問看看有
          沒有海洛因，我想要電話自己跟邱創仕問。這是我在
          第一次跟邱創仕買海洛因之前，薛良飄給我邱創仕的
          電話」、「（問：如果薛良飄不給你邱創仕的電話，
          你有無辦法跟邱創仕聯絡買海洛因？）沒有」、「（
          問：邱創仕的電話是否薛良飄給你的？）我有拜託薛
          良飄幫我問看看哪邊可以買到海洛因，薛良飄跟我說
          可以電話問看看邱創仕。當時薛良飄家裡很多人，電
          話不是薛良飄給我的，就是他的朋友給我的，但是他
          朋友我不認識。電話應該是薛良飄給我的，他只給我
          電話，是我自己去聯絡的」等語（見本院前開卷三第
          137 頁背面），核與被告於該案中供稱：「別人問伊
          跟何人購買海洛因，伊說向邱創仕購買，他們就問伊
          可否介紹邱創仕」等情大致吻合（見本院前開卷一第
          125 頁背面）。準此，證人吳松杭當時係向被告薛良
          飄詢問有無可以購買海洛因之管道，被告始提供另案
          被告邱創仕之行動電話號碼，其對於證人吳松杭探詢
          被告邱創仕電話號碼之用意，乃欲取得海洛因供己施
          用，當知之甚明，從而證人吳松杭所以得於上開時、
          地向另案被告邱創仕購得海洛因施用，不僅客觀上係
          因被告薛良飄於如該時間前，在其上址住處，於證人
          吳松杭向其探詢有無購買第一級毒品海洛因之管道時
          ，提供另案被告邱創仕之電話號碼此項助力所致；且
          被告薛良飄於提供當時，在主觀上厥有幫助證人吳松
          杭取得海洛因施用之犯意，至為顯然。
    （三）綜上諸情，足認被告於本院所為不利於己之自白，核
          與客觀事證相符，堪可採為論罪科刑之依據。
三、論罪科刑
    （一）查被告行為後，刑法第41條業於98年12月30日修正公
          布，並於99年1 月1 日生效施行。其中刑法第41條第
          1 項為求用語統一，爰將原「受6 個月以下有期徒刑
          」修正為「受6 月以下有期徒刑」，核僅屬文字之修
          正，而無新舊法比較之問題。
    （二）次按刑法上之幫助犯，係對於犯罪與正犯有共同之認
          識，而以幫助之意思，對於正犯資以助力，而未參與
          實施犯罪構成要件之行為者而言（最高法院75年度臺
          上字第1509號、88年度臺上字第1270號判決意旨參照
          ）。被告薛良飄明知證人吳松杭於上開時地向其探詢
          有無購買第一級毒品海洛因之管道時，係欲購買海洛
          因供己施用，仍提供另案被告邱創仕所使用之行動電
          話號碼，而欲幫助證人吳松杭取得海洛因施用，果證
          人吳松杭即因而於上開時地，向另案被告邱創仕購得
          1000元之海洛因以供己施用等事實，業據本院認定如
          前，核其所為，係犯刑法第30條第1 項、毒品危害防
          制條例第10條第1 項之幫助施用第一級毒品罪。再被
          告前受有如犯罪事實欄所示徒刑之宣告，甫於97年1
          月30日縮刑期滿未經撤銷假釋，以已執行完畢論等情
          ，有臺灣高等法院被告前案紀錄表1 份在卷可稽，其
          於5 年以內故意再犯本件有期徒刑以上之罪，為累犯
          ，應依刑法第47條第1 項之規定，加重其刑。又被告
          為幫助犯，應依刑法第30條第2 項之規定，按正犯之
          刑減輕之，並依刑法第71條第1 項之規定，先加重後
          減輕之。爰審酌被告幫助他人施用毒品，助長毒品氾
          濫，戕害身心健康及危害社會治安，該行為確值非難
          ，惟念及被告所幫助他人施用毒品之次數僅1 次，且
          其犯後坦承認罪，態度尚可，已有固定工作，生活業
          已步入正軌，並兼衡其犯罪之動機、智識程度等一切
          情狀，量處如主文所示之刑，並諭知易科罰金之折算
          標準，以示懲儆。至本案扣案之白色粉末3 包、塑膠
          鏟管1 支、行動電話機1 具，雖為被告所有，惟尚無
          證據證明與本案幫助施用犯行有何關連，爰不併予宣
          告沒收，附此敘明。
據上論斷，應依刑事訴訟法第273 條之1 第1 項、第299 條第1
項前段，毒品危害防制條例第10條第1 項，刑法第11條前段、第
30條第1 項、第2 項、第47條第1 項、第41條第1 項前段，判決
如主文。
本案經檢察官劉欣雅到庭執行職務。
中    華    民    國   100    年    4     月    28    日
                  刑事第六庭    法      官  胡宜如
以上正本證明與原本無異。
如不服本判決應於收受判決後10日內向本院提出上訴書狀，並應
敘述具體理由。其未敘述上訴理由者，應於上訴期間屆滿後20日
內向本院補提理由書（均須按他造當事人之人數附繕本）「切勿
逕送上級法院」。
中    華    民    國   100    年    4     月    28    日
                                書  記  官  林淑文
附錄本案論罪科刑法條：
毒品危害防制條例第10條
施用第一級毒品者，處 6 月以上 5 年以下有期徒刑。
施用第二級毒品者，處 3 年以下有期徒刑。